臺灣臺北地方法院刑事判決　　　　　　　94年度易字第1626號
　　聲　請　人　臺灣臺北地方法院檢察署檢察官
　　被　　　告　甲○○
　　選任辯護人　謝家健律師
上開被告因妨害名譽案件，經檢察官提起公訴（九十四年度偵字
第一四二七五號），本院判決如下：
    主  文
甲○○被訴於民國九十三年十二月二十九日公然侮辱及加重誹謗
部分無罪。
其餘被訴部分不受理。
    理  由
一、公訴意旨略以：甲○○基於意圖散布於眾之概括犯意，自民
    國九十三年五月二十八日起至同年十二月二十九日止，在臺
    北市○○○路○段一○八號八○七室，於ＰＣ  ＨＯＭＥ網
    站（http://mypaper.pchome.com.tw/net/pc0717）及 黑嚕
    嚕小雪馬吉娘之網路馬馬夫人專欄上，利用「小范」、「小
    范爺爺」之代號，以散布文字之方式，連續張貼「妳好可憐
    不能生小孩」、「曾經是朋友避之唯恐不及的年獸」、「重
    度憂鬱症的年獸竟然還可以開補習班」、「賤人」等足以毀
    損丙○○名譽之留言。因認甲○○涉犯刑法第三百零九條第
    一項之公然侮辱罪及同法第三百十條第二項之加重誹謗罪嫌
    云云。
二、無罪部分：
（一）按犯罪事實應依證據認定之，無證據不得認定其犯罪事實
      ，又不能證明被告犯罪者，應諭知無罪之判決，刑事訴訟
      法第一百五十四條第二項及第三百零一條第一項分別定有
      明文。次按非對於特定人或可推知之人所發之言論，自不
      構成刑法第三百零九條及第三百十條之罪，亦有司法院院
      解字第三八○六號解釋可參。
（二）公訴人認被告甲○○涉犯上開罪嫌，係以被告之供述、告
      訴人丙○○之指訴、證人丁○○、乙○之證言、ＰＣ  Ｈ
      ＯＭＥ網站（http://mypaper.pchome.com.tw/net/pc071
      7）（即 如附件一所示）及黑嚕嚕小雪馬吉娘之網路馬馬
      夫人專欄之留言資料（即如附件二所示）為其論據。訊據
      被告固坦承其曾於九十三年十二月二十九日在黑嚕嚕小雪
      馬吉娘之網路馬馬夫人專欄上留言如附件二所示之情，且
      就告訴人本身確有「不能生育」、「罹患憂鬱症」、「開
      設補習班」及「養狗」之特徵等節亦不否認，惟被告堅決
      否認有何誹謗或公然侮辱告訴人之犯行，並辯稱：伊當時
      所為之留言，並未於留言中指明告訴人，亦非針對告訴人
      等語。經查：
（１）本案被告留言如附件二所示之黑嚕嚕小雪馬吉娘之網路馬
      馬夫人專欄，係屬公開網站而為一般大眾均可利用網路點
      選加以觀覽等情，業經證人即告訴人丙○○於本院審理中
      結證屬實，而觀諸被告如附件二所示之留言內容，被告所
      指「可憐的人」、「曾經是朋友避之唯恐不及的年獸」、
      「重度憂鬱症的年獸竟然還可以開補習班」之對象並未特
      定或指明為告訴人，而被告前開留言所指為「年獸」、「
      可憐」之人「不能生育」、「罹患憂鬱症」、「開設補習
      班」及「養狗」等特徵雖與告訴人相符，然因被告留言之
      處所係公開網站為一般大眾均可上網閱覽，且一般大眾同
      時符合「不能生育」、「罹患憂鬱症」、「開設補習班」
      及「養狗」等特徵之人亦所在多有，客觀上實難認被告所
      指為「年獸」、「可憐」之人即為告訴人，且被告於九十
      三年五月二十八日在ＰＣ  ＨＯＭＥ網站（http://mypap
      er.pchome.com.tw/net/ pc0717）留言如附件一所示，所
      指「不能生小孩」、「重度憂鬱症」的人為告訴人一節，
      固為被告所不否認，然如附件一所示留言之網址核與附件
      二所示之網址並不相同，且留言時間復相距七月之久，亦
      乏證據資料顯示可閱覽如附件二留言之人均曾先閱覽如附
      件一所示之留言，尚難以因被告針對告訴人而留有附件一
      所示之留言即逕行推論如附件二之留言係針對告訴人，是
      被告所辯其所留如附件二所留言並非針對告訴人等語，尚
      難認與常情事理有違，應堪採信。
（２）至於公訴人所提其他證據資料，證人丁○○為ＰＣ  ＨＯ
      ＭＥ網站（http://mypaper.pchome.com.tw/net/pc0717
      ）之版主，與黑嚕嚕小雪馬吉娘之網路馬馬夫人專欄並無
      關係，證人乙○為告訴人經營補習班之公司經理，其閱覽
      黑嚕嚕小雪馬吉娘之網路馬馬夫人專欄網路資料係因告訴
      人提供，之前亦未曾上過前開網站，此均有證人丁○○、
      乙○於本院審理中證述情節可按，均難認與被告留言如附
      件二所示是否針對告訴人有關，均難作為認定被告有罪之
      依據。
（三）綜上各節，公訴人所提出之證據並無法證明被告所留如附
      件二之留言有何公然侮辱、誹謗告訴人名譽之犯行，此外
      ，復查無其他積極證據足資證明被告確有公訴人所指之上
      開犯行，揆諸前揭規定及說明，本案既不能證明被告犯罪
      ，即應就上開部分為無罪判決之諭知。
三、不受理部分：
（一）按告訴乃論之罪，其告訴應自得為告訴之人知悉犯人之時
      起，於六個月內為之；告訴乃論之罪其告訴已逾告訴期間
      者，應諭知不受理之判決，刑事訴訟法第二百三十七條第
      一項、第三百零三條第三款後段分別定有明文。次按告訴
      乃論之罪，其犯罪行為有連續或繼續之狀態者，其六個月
      之告訴期間，應自得為告訴之人，知悉犯人最後一次行為
      或行為終了之時起算；（舊）刑事訴訟法第二百十六條第
      一項規定，告訴乃論之罪，應自知悉犯人之時起，於六個
      月內為之，所稱知悉，係指確知犯人之犯罪行為而言，分
      有司法院大法官會議著有釋字第一○八號解釋、最高法院
      二十八年上字第九一九號判例要旨可參。亦即若犯罪行為
      無連續之狀態者，則其六個月之告訴期間應自得為告訴之
      人知悉犯人為犯罪行為之時起算。
（二）經查：本案被告以「小范」之暱稱於九十三年五月二十八
      日在ＰＣ  ＨＯＭＥ網站（http://mypaper.pchome.com.
      tw/net/pc0717）上 張貼如附件一所示之文字而於當日與
      告訴人在該網站上互相留言，且告訴人於上開留言當日即
      知上開之留言係「小范」所留等情，業據被告於偵查中及
      本院審理中坦白承認，亦為證人即告訴人丙○○於本院審
      理中結證屬實，另被告於九十三年十二月二十九日在黑嚕
      嚕小雪馬吉娘之網路馬馬夫人專欄上以「小范爺爺」留言
      之行為，業經本院認定無罪，已如前述，依據前開規定及
      說明，就被告九十三年五月二十八日留言行為，告訴期間
      應自九十三年五月二十八日起算，而本件告訴人係於九十
      四年一月四日始具狀向臺灣板橋地方法院檢察署提出告訴
      ，亦有告訴狀上所蓋臺灣板橋地方法院檢察署收文戳印文
      一枚在卷可參，可知告訴人就被告九十三年五月二十八日
      之行為於九十四年一月四日提出之告訴顯已逾告訴期間，
      揆諸前開規定，爰就此部分為不受理之判決。
據上論斷，應依刑事訴訟法第三百零一條第一項、第三百零三條
第三款後段，判決如主文。
本案經檢察官黃文明到庭執行職務
中　　華　　民　　國　　94　　年　　12　　月　　29　　日
                        臺灣臺北地方法院刑事第八庭
                            審判長法  官  陳德民
                                  法  官  孫曉青
                                  法  官  唐于智
上正本證明與原本無異。
如不服本判決，應於判決送達後10日內，向本院提出上訴狀。
                                  書記官  李玟郁
中　　華　　民　　國　　95　　年　　1 　　月　　2 　　日
附件一
┌───────────────────────────┐
│姓名：小范                                            │
│留言：喔還有我可沒跟你香蕉還是芭樂的，不要往自己臉上貼│
│金呀！不要老是把自己重度憂鬱症拿出來嚇人！會嚇死人的。│
│                                                      │
│姓名：小范                                            │
│留言：妳好可憐呦！！！不能再生小孩是別人的錯！！！但但│
│但不是我的錯！！！妳有病請找醫生吧不要出來嚇人。      │
│                                                      │
│姓名：小范                                            │
│留言：巴不得別人都比妳好！！！竟然轉述開玩笑的話！妳還│
│真是厲害！破壞大王最厲害。笑死了回妳個黃金保時捷的反向│
│思考，妳就氣成這樣子，妳在跟我寫下去，我只怕妳的憂鬱症│
│成超級的了。哈哈哈哈。                                │
│                                                      │
│姓名：小范                                            │
│留言：呵呵呵，我週三帶醫生到農莊幫小狗打預防針，小狗真│
│可愛！！唉‧‧‧除了逼隻最愛叫，被我捏了好多下，哈哈。│
│老母不得我緣，沒想到狗兒子一樣呦。哈哈哈。什麼人養什麼│
│狗。                                                  │
│                                                      │
│姓名：小范                                            │
│留言：Jimmy 麻，歹勢呦，我只是來揭發某人的內幕而已！真│
│奇怪！！！妳的命怎麼還跟別人拼掉呀？？？              │
│                                                      │
│姓名：小范                                            │
│留言：救不到黃金保時捷，只好救救保時捷女兒的兒子囉。妳│
│解救了半天只是要大家知道妳很有愛心？？？跟妳在世聯被人│
│瞧不起多少有關係吧，不要自卑了。勇敢面對現實吧，就一隻│
│半身殘廢的狗就讓妳文章做到滿天飛，天啊！！！妳是史上第│
│一人耶。                                              │
│                                                      │
│姓名：小范                                            │
│留言：jimmy 麻，又歹勢啦，有人不敢把戰場拉到她家咩，又│
│只來這放砲，想換戰場人家又不敢，只好委屈妳囉。抱歉。  │
│                                                      │
│姓名：小范                                            │
│留言：厲害厲害，連律師都出來了！！哈，妳有被迫害妄想症│
│是吧。拼命哩？？？？妳就省省吧，誰都知道妳只會這套吧，│
│從來也沒見妳拼命過，呵呵呵！！！樂狗，拜託啦！我也不跟│
│妳比交情，妳認為他們挺妳就好（這又是一個重度患者想出來│
│的），難怪有人聽說妳要去樂狗，還跟我約換時間去呢，呵呵│
│呵，大家多怕妳呀，做人失敗連鬼都怕，快，再去想一些字來│
│打，我跟妳玩玩。                                      │
│                                                      │
│姓名：小范                                            │
│留言：又忘記了耶，我好像還沒栽過耶，妳要不要試試呀？？│
│？                                                    │
│                                                      │
│姓名：小范                                            │
│留言：又忘記了，我就是當妳好欺負耶，不欺負妳我欺負誰呀│
│？拼命？？？哎呀，當然拼命囉，拼命去寫喔（因為妳也只會│
│用寫的囉）哈哈哈。每天跟別人套交情，希望別人情意相挺呦│
│？？？這妳比較會，我輸妳（連樂狗跟誰好不好，都可以拿出│
│來做文章耶）了不起啊，哈哈。                          │
│                                                      │
│姓名：小范                                            │
│留言：有必要啦，拜託帶律師來喔！一定要來呦，我等妳喔。│
│                                                      │
│姓名：小范                                            │
│留言：回顧妳的歷史，好像每次妳跟別人吵架好像都有這句話│
│耶：＜只要你再敢中傷我們，我〝一定〞傾家蕩產跟妳拼命！│
│！＞                                                  │
└───────────────────────────┘
附件二：
┌───────────────────────────┐
│嗯嗯，大家心存善念‧‧‧                              │
│所謂：可憐之人必有可恨之處。一天到晚講自己很可憐的人一│
│定是不得人緣，走到那兒就被人嫌棄到那兒的人，臺北的確很│
│多這樣的人，所以媽媽常跟我們說，不要嫌自己窮，嫌到最後│
│真的會變窮。＜＜＜（這句是說給那個開著ＢＭＷ的那個窮人│
│家聽的）＞＞＞                                        │
│                                                      │
│有的人＜＜特指一些患有精神疾病的人喜歡自己說說常唱唱，│
│但都不自覺自己的言行有何不對，自以為處處受歡迎，可是卻│
│是很多商家或是曾經是朋友的視為避之唯恐不及的年獸，哎‧│
│‧‧只是沒過年，這年獸就已經出來興風作浪，害得大夥要提│
│早買鞭炮來馴獸，真是的！！！                          │
│                                                      │
│不過‧‧‧我倒是很好奇怎麼這類的重度憂鬱症的年獸竟然可│
│以開補習班？記得我上月曾向臺北縣教育局檢舉關於憂鬱症病│
│患是否可以開設補習班的事，至今都還未答覆，我應該要再發│
│文問清楚，問清楚這個國家是否有幫一般小老百姓防止被這類│
│患者侵害，想想，一個不能生子的重度憂鬱症患者萬一在補習│
│班發病，想到其他的人為什麼都可以有這麼些可愛的孩子時，│
│不知患者是否會對小朋友做出危害的動作（萬一想不開＜＜其│
│實是想到了我，就跳樓呀還是開瓦斯放火呀等等危險的動作）│
│。這點著實是我們政府值得商榷的地方。                  │
│                                                      │
│不過基於大家有了憂患意識，一些聰明的店家已經對這號人物│
│發出了列為拒絕往來的通告，所以這時候應該是這號人物要發│
│病的時候了。這些店家包含新開設的有名狗餐廳Rich house還│
│有天母一接有名的店甚至沒有接待過這號精神病患就已經將她│
│列為拒絕往來戶。唉‧‧‧人怎麼可以這麼可憐呀？？？過年│
│快到了，希望大家要小心年獸出沒。                      │
│於December 29,2004 03：40PM回應                       │
└───────────────────────────┘
